【裁判字號】    99,抗,391
【裁判日期】    991207
【裁判案由】    停止強制執行
【裁判全文】
臺灣高等法院臺中分院民事裁定  99年度抗字第391號
抗  告  人  陳建村
相  對  人  鄭鴻滄
            鄭鴻忠
抗告人因與相對人等間停止強制執行事件，對於中華民國99年7
月21日台灣苗栗地方法院99年度聲字第92號所為裁定提起抗告，
本院裁定如下
      主  文
抗告駁回。
抗告程序費用由抗告人負擔。
      理  由
一、抗告意旨略以：
  (一)相對人於原審99年度訴字第158號債務人異議之訴之訴訟中
    ，從未爭執抗告人已給付相同於票款金額之款項之事實，僅
    抗辯係投資款、非借款耳，此其一。且兩造事後更於98年4
    月7日以股東臨時會議事錄確認抗告人此一同額借款、投資
    之存在及股份轉讓前抗告人得行使股權之事實，且於該議事
    錄第2條清楚載明相對人如自7月1日起如無法償還系爭本票
    所示本金2,040萬元時，必需於每月底前給付系爭本票所示
    金額l%之利息，即（68,000,00030%）1%＝204,000元，
    此其二。又相對人於票載發票日即96年3月26日各簽立乙紙
    借據予抗告人，詳細載明係向抗告人借款，並同時開立同額
    本票以為擔保，此其三。綜上明確可信事證，實體上，已足
    資認定相對人確有獲得系爭本票之對價---投資款或借款之
    事實。
  (二)相對人聲稱系爭二紙本票，伊僅簽寫姓名住址及身分證號碼
    ，餘均係空白，發票日及金額係遭他人偽填云云。惟相對人
    此一變態事實之利己主張，依法須負舉證責任，已經抗告人
    聲明主張在卷，相對人至今未提出任何證據方法，此其一。
    次查，抗告人反證提出相對人「親自書寫」之其他本票二紙
    ，供法院比對，相對人亦不爭執其真正，此其二。並再提出
    相對人親自簽發系爭本票之借據，用證系爭本票確係相對人
    親簽。綜上明確事證，已足堪認定系爭本票係相對人所親簽
    ，其遭偽造之抗辯，顯與事實不符。
  (三)至於相對人所稱98年3月間40%股份移轉目的在擔保，而非讓
    與云云，此抗辯與系爭本票之簽署，係屬二事。蓋系爭本票
    之簽署，係為擔保96年3月間2,040萬元借款轉投資款之返還
    ，與98年3月間移轉40%股份無關，兩者不僅時間點不同，其
    比例及金額亦不同---亦即40%股權之金額係6,800萬40％
    ＝2,720萬元（10%股份係680萬）。又抗告人亦已提出98年3
    月間相對人同意各讓與10萬股即各20%股份之親簽同意書，
    以證相對人所辯後來40%股份移轉是擔保云云，根本是混淆
    是非之舉。
  (四)本件股東間爭執目的在取得公司經營權。雖相對人為經營公
    司之股東，抗告人持有公司80%股份，但公司為相對人所把
    持又不依協議履行，故抗告人方依所擔保本票拍賣相對人僅
    剩20%股份，不僅係合法行使權利，且目的在取得經營權，
    自然無再將股份移轉他人之問題。因此，相對人有無該20%
    股份，不致於生無法或難以回復之損害。反之，抗告人若因
    停止執行而無法取得該20%股份，則攸關抗告人能否迅速取
    得公司實際經營權，影響則甚大。
  (五)查兩造於相對人異議之訴所提出早期雙方購買股份之金額，
    每1萬股為新台幣136萬元，故執行之股份20％即10萬股之兩
    造原合意價應為1,360萬元，然原裁定竟以票面金額計算。
    又抗告人無法執行取得該拍賣股份，攸關公司實際經營權能
    否快速取得之問題，其所受損害，應以不能取得公司實際經
    營權之損害為計算標準。是以，抗告人已有80%股權，再取
    得執行中之20%股份，抗告人將百分之百持股，自可名正言
    順迅速取得公司實際經營權。依此，自應命相對人或抗告人
    提出公司營運之資產負債表、損益表供法院參酌，方足以核
    算。再者，本件本票執行之原因，係因相對人不依兩造於96
    年3 月26日及98年4月7日股東協議為履行之結果。依前協議
    ，抗告人可每半年分紅獲利，依後協議，相對人自7月起必
    須每月給付抗告人20萬4千元利息。換言之，因相對人之不
    履行，致抗告人每月損失20萬4千元，由此，可知抗告人本
    票執行係為彌補每月應得未得之損失，若抗告人得利用該標
    的物而快速取得公司實際經營權，自得獲取每年至少佰萬元
    利益之補償。
  (六)查本件所繫執行案，抗告人執行標的物有三，除股份外，尚
    有土地房屋及薪資。但其中，薪資部分因相對人異議而未續
    行；而土地房屋部分，因鑑價價格低於抵押權設定額，無拍
    賣實益，必須指定價格負擔費用拍賣，抗告人顯無受償可能
    。因此，本件股份部分若停止，實質上等於令抗告人執行無
    實益，故對抗告人之損害之擔保金，自不能單以股份部分來
    計算，方符事理。
二、按強制執行程序開始後，除法律另有規定外，不停止執行。
    有回復原狀之聲請，或提起再審或異議之訴，或對於和解為
    繼續審判之請求，或提起宣告調解無效之訴、撤銷調解之訴
    ，或對於許可強制執行之裁定提起抗告時，法院因必要情形
    或依聲請定相當並確實之擔保，得為停止強制執行之裁定。
    強制執行法第18條定有明文。依前揭法律規定，當事人提起
    異議之訴，在該異議之訴確定前，法院如認有必要，得依職
    權為停止執行之裁定；其在當事人願供擔保，聲請停止強制
    執行時，法院亦非不得依其聲請，定相當並確實之擔保，為
    停止強制執行之裁定。至該異議之訴實體上有無理由，則非
    法院於裁定停止強制執行時應予審酌之事項。次按法院依前
    揭條文所酌定之擔保金，係擔保債權人因停止執行所受損害
    之賠償，其數額應依標的物停止執行後，債權人未能即時受
    償或利用該標的物所受之損害額，或其因另供擔保強制執行
    所受之損害額定之，非以標的物之價值或其債權額為依據。
三、經查：
  (一)本件抗告人以原審法院99年度司票字第53號本票裁定為執行
    名義，向原審法院聲請對於相對人所有之永泰公司股份、不
    動產、薪資債權等財產，於新台幣（下同）600萬元本息範
    圍內為強制執行，業經該院以99年度司執字第4084號清償票
    款強制執行事件受理中，並就相對人持有之永泰公司股份各
    5萬股核發扣押命令及就其中5萬股部分送請價格鑑定在案。
    另相對人於99年5月5日對抗告人提起債務人異議之訴，刻由
    原審法院以99年度訴字第158號案件審理中，尚未確定等情
    ，業有原審法院核閱99年度司執字第4084號執行卷宗及本院
    調取原審法院99年度訴字第158號審理卷宗查明屬實，且為
    抗告人所不爭，故應堪採認。依前揭法律規定及說明，相對
    人聲請於債務人異議之訴事件判決確定、和解或撤回起訴前
    ，請求裁定停止關於渠等持有永泰公司股份5萬股部分之強
    制執行程序，即屬有據。抗告人抗告意旨所稱之前揭實體理
    由，並非本裁定所應審酌之事項，而應由兩造於前揭債務人
    異議之訴中另為爭執，附此敘明。
  (二)又本件抗告人所執行之標的為永泰公司股份10萬股，本院審
    酌兩造於前揭債務人異議之訴審理中，對於抗告人曾於96年
    間以1950萬元向相對人二人購買永泰公司30%之股權，嗣於
    98 年間因永泰公司未賺錢，兩造合意抗告人退夥並退還抗
    告人投資款等情，兩造均已不爭執，此經本院調取前揭訴訟
    卷宗核閱屬實，並有原審法院99年度訴字第158號判決附卷
    可稽，故認永泰公司既已因經營不善致兩造發生糾葛，原審
    法院依前揭股票之票面價值每股10元計算，認定：前揭執行
    標的股份之價值共計100萬元，再參酌前揭債務人異議之訴
    之訴訟標的價額已逾民事訴訟法第466條所定額數，至3審終
    結之期間推定為4年4個月（參照各級法院辦案期限實施要點
    第2條規定民事通常程序第1審審判案件期限1年4個月，第2
    審審判案件期限2年，第3審審判案件期限1年），再加上送
    達、上訴及分案等期間，共計5年，認為相對人所應供之擔
    保金額，以25萬元為適當（計算式為：100萬元5%5＝25
    萬元），而裁定准相對人供擔保25萬元，上開執行事件之前
    揭強制執行程序於原審法院99年度訴字第158號債務人異議
    之訴事件判決確定前應暫予停止等情，於法核無違誤。
  (三)綜上所述，抗告人前揭抗告意旨指稱之兩造實體權利爭執事
    項，應於相對人所提起之前揭債務人異議之訴中予以認定，
    非本件強制執行程序所得斟酌；另原審法院所審酌之前揭擔
    保金應足以擔保抗告人因本件停止執行所受之損害，故本件
    抗告意旨指摘原裁定不當，求為廢棄為無理由，其抗告應予
    駁回。
四、據上論結，本件抗告為無理由，爰依強制執行法第30條之1
    、民事訴訟法第495條之1第1項、第449條第1項、第95條、
    第78條，裁定如主文。
中    華    民    國    99    年    12    月    7     日
                民事第七庭    審判長法  官  饒鴻鵬
                                    法  官  張瑞蘭
                                    法  官  陳毓秀
以上正本係照原本作成。
不得再抗告。
                                    書記官  高勳楠
中    華    民    國    99    年    12    月    8     日
                                                      Ｖ

司法院資訊處製作；財團法人民間司法改革基金會備份。
